【裁判字號】    98,交聲,109
【裁判日期】    980424
【裁判案由】    違反道路交通管理處罰條例聲明異議
【裁判全文】
臺灣花蓮地方法院交通事件裁定         98年度交聲字第109號
原處分機關  交通部公路總局臺北區監理所花蓮監理站
異  議  人
即受處分人  甲○○
上列異議人即受處分人因違反道路交通管理處罰條例案件，對於
交通部公路總局臺北區監理所花蓮監理站中華民國98年 3月31日
所為之處分（花監違字第裁44-P00000000號）聲明異議，本院裁
定如下：
    主  文
原處分關於罰鍰新臺幣肆萬伍仟部分撤銷。
前項撤銷部分不罰。
其餘異議駁回。
    理  由
一、原處分機關略以：異議人即受處分人甲○○於民國97年12月
    12日19時30分許，騎乘車牌號碼 JKY-318號重型機車，行經
    臺十一線公路10.5公里處，因其酒精濃度超過規定標準0.55
    以上，爰依道路交通管理處罰條例第35條第1項第1款規定，
    裁處異議人罰鍰新臺幣（下同）45,000元，並施以道安講習
    等語。
二、本件聲明異議意旨略以：異議人已因同一酒後駕車之違規行
    為經警移送法辦，並由臺灣花蓮地方法院檢察署檢察官以98
    年度偵字第92號為緩起訴處分，異議人已依緩起訴處分意旨
    於98年3月10日、98年3月26日各繳款25,000元予財團法人犯
    罪被害人保護協會臺灣花蓮分會，有存款收據 2紙可稽，詎
    原處分機關竟仍裁處異議人罰鍰，有為行政罰法第26條第 1
    項所定一事不二罪原則，爰為此聲明異議，請求撤銷原處分
    等語。
三、按汽車駕駛人飲用酒類後，其吐氣所含酒精濃度超過每公升
    0.25毫克以上者，不得駕車；又汽車駕駛人，駕駛汽車經測
    試檢定，有酒精濃度超過規定標準者，處1萬5千元以上6 萬
    元以下罰鍰，當場移置保管其車輛及吊扣其駕駛執照 1年，
    並應接受道路交通安全講習，道路交通安全規則第 114條第
    2款及道路交通管理處罰條例第35條第1項第1款、第 24條第
    1項第2款分別定有明文。次按行政罰法第26條規定：「一行
    為同時觸犯刑事法律及違反行政法上義務規定者，依刑事法
    律處罰之。但其行為應處以其他種類行政罰或得沒入之物而
    未經法院宣告沒收者，亦得裁處之。前項行為如經不起訴處
    分或為無罪、免訴、不受理、不付審理之裁判確定者，得依
    違反行政法上義務規定裁處之。」即所謂一事不二罰原則，
    探究其立法目的，無非以一行為同時觸犯刑事法律及違反行
    政法上義務規定時，由於刑罰與行政罰同屬不法行為之制裁
    ，而刑罰之懲罰作用較強，依刑事法律處罰即足資警惕，實
    無一事二罰再處行政罰之必要，且刑事法律處罰，由法院依
    法定程序為之，較符合正當法律程序，應予優先適用，但罰
    鍰以外之沒入或其他種類行政罰，因兼具維護公共秩序之作
    用，為達行政目的，行政機關仍得併予裁處。故汽車駕駛人
    酒後駕車時，如同時觸犯刑法第185條之3之公共危險罪者，
    道路交通主管機關除依上開行政罰法第26條第 1項但書規定
    ，處以其他種類行政罰外，關於行政罰鍰部分，即應依行政
    罰法第26條、道路交通管理處罰條例第10條等規定移送地方
    法院檢察署處理，其後非有行政罰法第26條第 2項所定不起
    訴等事由，不得裁處行為人罰鍰。至酒後駕車經檢察官為緩
    起訴處分，並命駕駛人向公益團體捐款或提供義務勞務者，
    駕駛人係履行檢察官為緩起訴處分命令，此等命令名義上雖
    非刑罰，但仍是一種特殊的處遇措施，造成駕駛人之財產減
    少或義務增加，性質上亦屬干預人民自由之處分，與刑事制
    裁無異，實質上則為刑事處罰。再者，縱認該捐款命令因未
    經法院裁判所為之處罰，非刑事處分，但捐款行為究具行政
    罰鍰之性質，自不應就同一行為再受行政罰鍰（臺灣高等法
    院96年11月刑事庭庭長法律問題研討會決議參照）。
四、經查：異議人就其有上開酒後騎乘機車之違規行為，並不爭
    執，並有舉發違反道路交通管理事件通知單、裁決書在卷可
    參，是異議人有此違規行為，應堪認定。又異議人已因此違
    規行為，涉犯公共危險罪，經臺灣花蓮地方法院檢察署檢察
    官於98年 1月24日以98年度偵字第92號為緩起訴處分，緩起
    訴期間為1年，並應於緩起訴處分確定後2個月內，分 2期向
    犯罪被害人保護協會花蓮分會支付 5萬元，其中每期各支付
    2萬5千元。該緩起訴處分於98年 2月16日經臺灣高等法院花
    蓮分院檢察署以98年度上職議字第79號處分駁回再議而確定
    在案，異議人亦已分別於98年3月10日、98年3月26日各支付
    財團法人犯罪被害人保護協會台灣花蓮分會各2萬5千元等情
    ，業經本院調閱上開偵查及執行卷宗，查明屬實。是異議人
    既已依緩起訴處分，向指定之公益團體支付 5萬元，依上開
    說明，原處分機關自不得同一行為再處罰鍰4萬5千元，故異
    議人此部分之異議，有理由，應予撤銷此部分之原處分，改
    諭知不罰。至原處分機關依據道路交通管理處罰條例第24條
    第1項第2款規定施以道安講習部分，屬其他種類之行政罰，
    依行政罰法第26條但書之規定，仍得裁處之，並無一事不二
    罰原則之適用，是異議人此部分之異議，無理由，應予駁回
    。又異議人雖未於異議聲明狀中對於道安講習部分說明異議
    之理由，惟依道路交通管理處罰條例第89條規定，法院處理
    交通事件，準用刑事訴訟法之規定，而依刑事訴訟法第 348
    條規定：「上訴得對於判決之一部為之；未聲明為一部者，
    視為全部上訴。對於判決之一部上訴者，其有關係之部分，
    視為亦已上訴。」，異議人既係請求撤銷該裁決書之處分，
    依上開規定視為對全部處分聲明異議，本院自應併為審酌，
    附此敘明。
據上論斷，應依道路交通案件處理辦法第19條、第20條，裁定如
主文。
中    華    民    國    98    年    4     月    24    日
                  交通法庭      法 官   李世華
上列正本證明與原本無異。
如對本裁定不服，應於送達後 5日內，向本院提出抗告狀（應抄
附繕本）。
中    華    民    國    98    年    4     月    24    日
                                書記官


司法院資訊處製作；財團法人民間司法改革基金會備份。
